【裁判字號】    99,易,159
【裁判日期】    990511
【裁判案由】    竊盜
【裁判全文】
臺灣高雄地方法院刑事判決               99年度易字第159號
公  訴  人  臺灣高雄地方法院檢察署檢察官
被      告  乙○○
            甲○○
上列被告因竊盜案件，經檢察官提起公訴（98年度偵字第34570
號），本院判決如下：
    主  文
乙○○共同犯攜帶兇器竊盜未遂罪，累犯，處有期徒刑柒月。扣
案之活動扳手、三頭套筒扳手各壹支，均沒收。
甲○○共同犯攜帶兇器竊盜未遂罪，處有期徒刑陸月，如易科罰
金，以新臺幣壹仟元折算壹日。扣案之活動扳手、三頭套筒扳手
各壹支，均沒收。
    事  實
一、乙○○前於民國96年間因搶奪案件，經本院以96年度訴字第
    4434號判決判處有期徒刑9 月，甫於97年12月17日縮短刑期
    執行完畢。詎仍不知悔改，見丙○○所有車牌號碼YQ-6910
    號自小貨車停放在高雄市○○區○○路31號後方，無人看守
    ，竟與甲○○共同基於意圖為自己不法所有之竊盜犯意聯絡
    ，於98年11月16日上午10時20分許，由乙○○攜帶其所有客
    觀上足對人之身體、生命構成威脅，可供兇器使用之活動扳
    手、三頭套筒扳手各1 支，持以拆卸該小貨車前保險桿之螺
    絲，甲○○則在場把風及協助攙扶保險桿，以防保險桿掉落
    砸傷於車底下行竊之乙○○。嗣警員許令穎依民眾報案前往
    調查，當場逮獲乙○○及甲○○，渠等因而未竊得該車之保
    險桿，並當場扣得均屬乙○○所有供竊盜時所用之活動扳手
    、三頭套筒扳手各1 支。
二、案經高雄市政府警察局鹽埕分局報告臺灣高雄地方法院檢察
    署檢察官偵查起訴。
    理  由
壹、證據能力部分：
一、被告以外之人於審判外之言詞或書面陳述，除法律有規定者
    外，不得作為證據；被告以外之人於審判外之陳述，雖不符
    前4 條之規定，而經當事人於審判程序同意作為證據，法院
    審酌該言詞陳述或書面陳述作成時之情況，認為適當者，亦
    得為證據；刑事訴訟法第159 條第1 項、第159 條之5 第1
    項定有明文。本判決認定事實所引用之證據資料，均並非公
    務員違背法定程序所取得，檢察官、被告乙○○及甲○○於
    本院均同意作為認定事實之證據，且審酌各該證人或書面陳
    述作成時之情況，並無違法不當或證明力明顯過低之瑕疵，
    認為以之作為證據為適當，均得作為證據。
二、卷附之蒐證照片均係利用光學、機械力攝錄畫面後，再將該
    等畫面客觀、自然呈現之物，此與「供述證據」係供述者對
    於有關體驗之事實，經由知覺、記憶、表現、敘述或敘述性
    動作等過程予以傳達者自為不同，其本質上屬物證之一種，
    非屬供述證據，不適用傳聞法則。是本件卷附之蒐證相片，
    既與被告乙○○及甲○○本件犯行有相當之關聯性，且非不
    法取得，自應具有證據能力。
貳、實體部分：
一、訊據被告乙○○及甲○○均矢口否認有何竊盜之犯行，被告
    乙○○辯稱：「我是在車底下撿拾我的活動扳手、三頭套筒
    扳手」；被告甲○○辯稱：「我只是站在車子旁邊聊天而已
    」云云，經查：
  (一)該小貨車之前保險桿確實遭人以工具拆除螺絲而脫落垂地等
    情，業據證人即該小貨車車主丙○○之弟陳信立稱：「我到
    現場後發現，我二哥丙○○所有自小客車之前保險桿，因被
    人拆除螺絲已掉落一半」（見警卷第9 頁），並有查獲當時
    現場照片2 張附卷可稽（見警卷第25頁所附之2 張照片），
    而證人許令穎亦稱：「該小貨車前保險桿之拆痕是新的痕跡
    」（見本院卷第51頁），亦有查獲當時現場照片1 張附卷可
    稽（見警卷第26頁所附第1 張照片），觀諸該查獲照片顯示
    ，除原本鎖上螺絲帽之位置及原本保險桿與車體接合之處無
    鏽蝕痕跡外，其餘部分均有明顯鏽蝕之現象，足認該保險桿
    應係甫經拆卸無虞。而被告乙○○經員警查獲當時，係手持
    活動扳手及三頭套筒扳手躺臥於該小貨車底下等情，業據被
    告乙○○稱：「警察是在車子底下看見我的，我是在車子底
    下撿工具」（見偵卷第3 頁）等語明確，核與證人許令穎稱
    ：「我當時接到勤務中心通報有民眾報案，在府北路31號後
    面的空地有人在偷竊，我就騎機車前往巡視，到達案發現場
    時，我是從該小貨車的左後方經過，結果看到被告乙○○整
    個人在駕駛座車底下，我便上前盤查，後來發現被告乙○○
    在車底下拿著一支扳手，三頭套筒扳手則是放在他身旁，我
    從詢問乙○○及甲○○2 、3 次在做什麼到上前盤查，過程
    約有5 分鐘」（見本院卷第51頁）等語相符，並有活動扳手
    、三頭套筒扳手各1 支扣案可資佐憑，足認員警許令穎接獲
    民眾報案前往視察之際，被告乙○○確實手持活動扳手，躺
    臥在該小貨車底下。被告乙○○雖以其係於該小貨車底下撿
    拾工具置辯，惟被告乙○○經員警查獲時，僅手持1 支活動
    扳手，三頭套筒扳手則係放置於其身旁，且自員警發現被告
    乙○○躺臥在該小貨車底下迄員警上前盤查，歷時約5 分鐘
    等情，業據警員許令穎陳述明確，若被告乙○○係為撿拾工
    具始進入該小貨車底下，為何其身處該小貨車底下近5 分鐘
    ，手中仍僅持握活動扳手，而未一併撿拾三頭套筒扳手？核
    其所辯已難遽信，參以車前保險桿係為防護車輛，避免碰撞
    時造成車頭變形之重要配備，若非使用特殊之工具要難輕易
    拆卸，而被告乙○○所攜用之三頭套筒扳手其接頭各具固定
    之規格（見警卷第26頁第2 張照片），若非對應規格尺寸之
    螺絲，即無法與接頭密合，更遑論據以拆卸螺絲，且該三頭
    套筒扳手與活動扳手，均為拆卸該小貨車保險桿必備之工具
    ，益徵被告乙○○攜帶活動扳手、三頭套筒扳手，躺臥於該
    小貨車底下，係為拆卸該小貨車之前保險桿無虞，被告辯稱
    係在車底撿拾工具，顯不足採信。是該小貨車前保險桿之螺
    絲，係由被告乙○○持活動扳手及三頭套筒扳手拆卸等情，
    堪予認定。
  (二)被告甲○○於員警查獲當時，係站立在該小貨車車頭之位置
    等情，業據證人許令穎稱：「我到達現場時看到甲○○是在
    該車車頭的位置」（見本院卷第51頁）等語明確，核與被告
    甲○○庭呈現場照片中標明自己站立之位置相符（見本院卷
    第19頁），堪認被告甲○○案發當時，確實站立在該小貨車
    車頭前無虞。而觀諸卷附小貨車之車前保險桿之翻拍照片（
    見警卷第25頁第2 張照片），該保險桿係由鋼管所組成，如
    不慎掉落，恐壓傷人在該小貨車底下拆卸保險桿螺絲之被告
    乙○○，是以若非有人協助攙扶，被告乙○○亦無法安心拆
    卸系爭小貨車前保險桿之螺絲，故甲○○見警員許令穎接近
    時，依然佇立於該小貨車之車前位置，不敢輕易離去，益徵
    被告甲○○係擔心自己驟然鬆手，恐壓傷身在車下作業而不
    及防備之被告乙○○，才會始終佇立於車前位置。況案發現
    場為一空曠之空地等情，業據被告甲○○稱：「案發現場是
    很空曠的地方」（見本院卷第55頁），並有其庭呈之照片5
    張附卷可參（見本院卷第19頁、第20頁），衡情被告乙○○
    既係持活動扳手、三頭套筒扳手於上午10時20分許躺臥於該
    小貨車車底行竊，若無人在旁把風，在如此空曠之空地行竊
    ，焉有不擔心遭他人發現之理，是被告甲○○在被告乙○○
    持活動扳手、三頭套筒扳手行竊之際，佇立在該小貨車車頭
    位置，除係配合攙扶該小貨車之保險桿外，亦有分擔把風之
    工作無虞。被告甲○○辯稱其係在旁聊天，顯不足採信。
  (三)又被告乙○○、甲○○雖均稱該小貨車之前保險桿是綽號「
    阿順」的男子拆卸的云云。惟被告乙○○、甲○○對於「阿
    順」之真實姓名年籍均無法清楚交代，且對於「阿順」是否
    人在案發現場，被告乙○○所稱：「當時我去拿回我的工具
    時，我沒有看見阿順在現場」（見本院卷第22頁），亦與被
    告甲○○稱：「警察衝進來時，阿順就站在警察旁邊，他看
    見苗頭不對就跑掉了」（見偵卷第4 頁），明顯不符，是否
    確有「阿順」此一男子存在顯非無疑，而被告乙○○、甲○○卻均將竊盜之犯行，推予真實姓名年籍不詳之「阿順」，
    以規避刑責，益徵被告乙○○、甲○○有犯意之聯絡無疑。
  (四)被告乙○○、甲○○雖聲請傳喚己○○證明渠等並無共同竊
    盜之犯行，然證人己○○稱：「我沒有看到被告乙○○、甲○○在現場做什麼事」（見本院卷第44頁），且本件案發時
    間係於上午10時20分許，而依證人己○○稱：「我是當天下
    午接近晚上的時後看到乙○○、甲○○的，警方到達現場時
    我並未在場」（見本院卷第43頁、第44頁），堪信己○○對
    於案發之經過並未目擊，其證言自不足據為有利被告乙○○
    、甲○○之認定。另被告乙○○、甲○○聲請傳喚之證人丁○○雖稱：「10點多的時候，我看到被告甲○○蹲在樹旁邊
    ，車子當時離他還有兩、三公尺的距離」（見本院卷第47頁
    ），然證人丁○○亦稱：「我只是經過現場要去吃飯而已，
    我跟甲○○打完招呼後就直接離開，並沒有停留在現場，我
    也沒有看到警員到達案發現場」（見本院卷第48頁），縱認
    丁○○於案發當日上午曾遇見被告甲○○，然依丁○○所言
    其並未於現場駐足逗留，也未曾見到警員到場查緝，則丁○○見到被告甲○○蹲在離該小貨車2 、3 公尺之時間，顯非
    本件被告乙○○、甲○○竊取該小貨車前保險桿之時，其證
    言內容亦不足以據為有利被告乙○○、甲○○之認定。
  (五)綜上所述，本件罪證明確，被告乙○○、甲○○共同攜帶兇
    器竊盜未遂之犯行洵堪認定。
三、又所謂兇器，其種類並無限制，凡客觀上足以對人之生命、
    身體安全構成威脅之物品均屬之，且祇須行竊時攜帶為已足
    ，不以行為人初有行兇意圖為必要（最高法院79年度台上字
    第5253號判例參照）。經查，被告乙○○持以行竊之活動扳
    手、三頭套筒扳手，可供拆卸飲水機等機械設備，業據被告
    乙○○供承在卷（見本院卷第22頁），堪信其質地堅硬，且
    有一定之長度可供持握，亦有扣案活動扳手、三頭套筒扳手
    之照片可稽（見警第26頁第2 張照片），若持之攻擊人體，
    勢將造成人身傷害，足認被告所持之活動扳手、三頭套筒扳
    手，客觀上可對人之生命、身體安全構成威脅而具有危險性
    ，屬於刑法第321 條第1 項第3 款所定兇器無訛。是核被告
    乙○○與被告甲○○共同持活動扳手、三頭套筒扳手，著手
    於拆卸丙○○所有之自小貨車之前保險桿，惟因遭員警逮獲
    而不遂之行為，均係犯刑法第321 條第2 項、第1 項第3款
    之攜帶兇器竊盜未遂罪。被告乙○○、甲○○間，有攜帶兇
    器竊盜之犯意聯絡，而由被告乙○○著手行竊，被告甲○○
    在旁把風及攙扶車前保險桿，協助被告乙○○於車底下作業
    ，以促成犯罪之實現，亦有行為分擔，為共同正犯。又被告
    乙○○有如事實欄所載之犯罪科刑執行情形，有臺灣高等法
    院被告前案紀錄表在卷足憑，是被告乙○○前受有期徒刑執
    行完畢後，5 年內故意再犯本件法定刑為有期徒刑以上之罪
    ，應論以累犯並加重其刑。被告乙○○、甲○○已著手於竊
    取財物之實行，而未至取得財物之結果，為未遂犯，爰均依
    刑法第25條第2 項之規定減輕其刑。被告乙○○部分，同有
    刑之加重及減輕事由，應予先加後減之。
四、爰審酌被告乙○○、甲○○均正值青壯，竟不思循正當途徑
    以獲取財物，犯後均否認犯行，未見悔意，惟念被告乙○○
    、甲○○為本案犯行未有任何財物得手，犯罪所生危害尚屬
    輕微，檢察官求處被告乙○○、甲○○各有期徒刑10月，尚
    屬過重等一切情狀，量處被告乙○○有期徒刑7 月；被告甲○○有期徒刑6 月，被告甲○○部分並諭知以新臺幣1,000
    元折算1 日之易科罰金折算標準。被告乙○○雖辯稱扣案之
    活動扳手、三頭套筒扳手，並非其所有，惟被告甲○○已稱
    ：「工具是乙○○所有」（見警卷第6 頁）等語明確，且當
    場扣案之活動扳手、三頭套筒扳手各1 支，均係被告乙○○
    持以犯罪之物已明，參以上開工具價值不高，被告乙○○欲
    持以犯罪，衡情應無臨時另向他人借用之必要，是該等物品
    均係被告乙○○所有，應可認定，是扣案之活動扳手、三頭
    套筒扳手各1 支既屬被告乙○○所有，且係供本案行竊所用
    之物，除於被告乙○○所處罪刑項下沒收外，爰依共犯責任
    共同原則，併於被告甲○○所處罪刑項下，諭知宣告沒收。
據上論斷，應依刑事訴訟法第299 條第1 項前段，刑法第28條、
第321 條第2 項、第1 項第3 款、第47條第1 項、第25條第2 項
、第41條第1 項前段、第38條第1 項第2 款，判決如主文。
本案經檢察官戊○○到庭執行職務。
中    華    民    國    99    年    5     月    11    日
                  刑事第八庭  審判長法  官   王伯文
                                    法  官   蔣志宗
                                    法  官   謝宗翰
以上正本證明與原本無異。
如不服本判決應於收受送達後10日內向本院提出上訴書狀，並應
敘述具體理由；如未敘述上訴理由者，應於上訴期間屆滿後20日
內向本院補提理由書（均須按他造當事人之人數附繕本）「切勿
逕送上級法院」。
中    華    民    國    99    年    5     月    11    日
                                   書記官   李宗諺
附錄法條：
中華民國刑法第321 條第1 項第3 款、第2 項
犯竊盜罪而有左列情形之一者，處6 月以上、5 年以下有期徒刑
：
三、攜帶兇器而犯之者。
前項之未遂犯罰之。

司法院資訊處製作；財團法人民間司法改革基金會備份。
